臺灣板橋地方法院民事判決　　　　　　 99年度重訴字第258號
原　　　告　張家倩
訴訟代理人　黃勝和律師
被　　　告　倪徐淑英
　　　　　　倪嘉翎
上列當事人間請求遷讓房屋等事件，經本院於民國100 年1 月4
日言詞辯論終結，判決如下：
    主  文
原告之訴及假執行之聲請均駁回。
訴訟費用由原告負擔。
    事實及理由
一、程序方面：
    本件被告倪徐淑英未於言詞辯論期日到場，核無民事訴訟法
    第386 條各款所列情形，爰依原告聲請，由其一造辯論而為
    判決。
二、原告主張：
  (一)緣坐落台北縣板橋市○○段第135 地號、權利範圍85/10000
    0 土地及其上建物即門牌號碼台北縣板橋市○○路73號7 樓
    （含第11036 及11037 建號建物之權利範圍85/100000 ）（
    下稱系爭房地）本係被告倪徐淑英所有，且被告倪徐淑英曾
    以系爭房地為擔保，向訴外人鄭進來借款新台幣（下同）60
    0 萬元，並設定抵押權。嗣被告倪徐淑英欲以系爭房地向銀
    行辦理貸款，然因系爭房地本設定有上開600 萬元抵押權，
    恐無法順利向銀行貸得款項。被告倪徐淑英即商請原告是否
    得將系爭房地信託登記予原告，並由原告向銀行貸款，原告
    亦表示同意。被告倪徐淑英於民國97年8 月7 日出具授權書
    （下稱系爭授權書）予訴外人溫文鵬，將系爭房地之買賣、
    信託登記等事宜委任溫文鵬，並將代理權授與溫文鵬。嗣後
    ，訴外人溫文鵬代理被告倪徐淑英將系爭房地出賣予原告，
    並於97年8 月7 日簽訂不動產買賣契約書（下稱系爭不動產
    買賣契約書），同年月26日辦畢所有權移轉登記予原告。又
    溫文鵬於97年8 月29日代理被告倪徐淑英與原告簽訂「不動
    產過戶協議書」（下稱系爭協議書），依該協議書第2 條約
    定：「雙方言明委託期限一年，屆時乙方（即被告倪徐淑英
    ）必須將上述房地還原過戶自己名下，否則甲方（即原告）
    得將上述房地逕自買賣，乙方（即被告倪徐淑英）不得有任
    何異議。」、第3 條約定：「乙方（即被告倪徐淑英）應於
    貸款核下同時支付甲方（原告）新台幣二十萬元以為酬勞，
    並另預付一年銀行貸息新台幣二十五萬元與甲方…」，即被
    告倪徐淑英須於98年8 月31日前將系爭房地還原過戶自己名
    下，若被告倪徐淑英於信託期間屆至之日即98年8 月31日未
    將系爭房地還原過戶自己名下，則系爭房地之所有權自98
    年9 月1 日起歸屬於原告所有，原告得自由處分系爭房地。
    原告屢請被告倪徐淑英將系爭房地過戶還原自己名下，卻遭
    被告倪徐淑英拒絕，被告倪徐淑英顯已拋棄將系爭房地還原
    過戶自己名下之權利。
  (二)原告以系爭房地向華南銀行西湖分行申請貸款，經該行核發
    貸款720 萬元予原告後，原告即以720 萬元中之600 萬元清
    償先前被告倪徐淑英積欠鄭進來之借款600 萬元，並支付溫
    文鵬74萬元，且以45萬元作為原告之酬勞（20萬元）及預付
    系爭房地1 年銀行貸款利息（25萬元）。詎被告倪徐淑英與
    原告間之信託期間於98年8 月31日屆至後，被告倪徐淑英未
    將系爭房地還原過戶自己名下，則依系爭協議書第2 條約定
    ，系爭房地之所有權自98年9 月1 日起歸屬於原告所有，原
    告得自由處分系爭房地，被告倪徐淑英及其女兒即被告倪嘉
    翎本應遷讓系爭房地並交還予原告，然被告2 人迄今仍居住
    於系爭房地內。原告自得依民法第767 條前段規定，訴請被
    告2 人應將系爭房屋騰空遷讓交還予原告。又被告2 人共同
    無權占有系爭房屋，致原告無法使用，侵害原告系爭房地之
    所有權，受有相當於租金之損害，原告爰依共同侵權行為、
    不當得利法律關係，請求被告連帶負損害賠償責任。而損害
    賠償之範圍依土地法第97條第1 項規定，按系爭土地之申報
    地價總額年息10 %計算，則被告應按月給付原告3,829 元相
    當於租金之損害金〈計算式：33945 平方公尺×85/100000
    （權利範圍）×申報地價每平方公尺15927 元×10% ÷12月
    ＝3829 元〉。
  (三)被告倪徐淑英於信託期間屆至之日即98年8 月31日未將系爭
    房地還原過戶自己名下，致原告自98年9 月起須自行向華南
    銀行繳納貸款，至99年5 月止計已繳納69,765元（證物六：
    銀行存摺交易明細影本），此係被告受有69,765元利益，致
    原告受有該金額之損害，原告爰依民法第179 條前段規定，
    請求被告倪徐淑英應返還原告上開金額等語。
  (四)聲明請求：
    1.被告倪徐淑英、倪嘉翎應將坐落臺北縣板橋市○○段1350
      地號土地上之建物即門牌號碼為台北縣板橋市○○路73號
      7 樓之房屋全部騰空，遷讓交還予原告，並自98年9 月1
      日起至交還上開房屋之日止，按月連帶給付原告3,82 9元
      。
    2.被告倪徐淑英應給付原告69,765元，及自起訴狀繕本送達
      翌日（即99年7 月24日）起至清償日止，按年息5%計算利
      息。
    3.願供擔保請准宣告假執行。
三、被告倪徐淑英未於言詞辯論期日到場，惟據其所提準備書狀
    陳述、及被告倪嘉翎到庭答辯之陳述略以：
  (一)被告倪徐淑英不認識原告，亦未曾謀面。另訴外人溫文鵬係
    以非法手段騙取被告倪徐淑英將系爭房地出售予原告。被告
    倪徐淑英於90年間因車禍癱瘓至今，僅能以輪椅代步，且被
    告倪徐淑英自車禍發生後即喪失自主能力，精神狀態異常，
    凡事均需透過他人協助，故由被告倪嘉翎僱請外勞照顧被告
    倪徐淑英。訴外人溫文鵬為被告倪嘉翎之前男友，於95至97
    年間曾與被告同住於系爭房屋，詎料溫文鵬竟乘被告倪徐淑
    英在無自主能力之情況下，誆稱要辦理外勞薪資繳稅單及居
    留證等事宜，須被告倪徐淑英至政府機關辦理並簽立相關文
    件，否則會被政府機關處罰，屆時外勞將無法再續留台灣照
    顧伊等語，藉機誘騙被告倪徐淑英簽署代理處分系爭房地之
    系爭授權書及委託辦理印鑑證明之委任書等文件。被告倪徐
    淑英於簽署系爭授權書時為無行為能力人，故其上開法律行
    為依民法第75條規定而屬無效。從而，被告倪徐淑英委請溫
    文鵬代理申請印鑑證明及授權其辦理系爭不動產買賣契約書
    、系爭協議書等相關行為，均屬無效。
  (三)本件係先於97年8 月26日將系爭房地所有權移轉登記予原告
    ，後於同年月29日始簽立系爭協議書，核與一般不動產交易
    習慣之先簽約後過戶相違，顯不合理。
  (四)況被告倪徐淑英本身不缺花用，因其配偶係退伍軍人，配偶
    過世後，被告倪徐淑英每半年領有國家之退役俸66,996元，
    又其每月所需日常生活費用包括支付看護費用等，亦有4 名
    子女平均分擔，故實無信託房屋藉以融資之理。
  (五)退步言之，依原告所提之系爭協議書所載，兩造應屬借名登
    記關係，而非信託登記關係，原告並未取得系爭房地所有權
    ，其請求被告遷讓房屋及給付租金均無理由。系爭協議書第
    2 條之約定，解釋上係屬終止借名登記之約定，亦即雙方約
    定借名登記1 年期間屆滿後，被告倪徐淑英須將系爭房地過
    戶回自己名下，若未依約過戶回自己名下，則賦予原告將系
    爭房地逕自買賣之權限，原告即可藉由「逕自買賣」之方法
    逕行終止兩造間借名登記之關係。惟原告自始至終均只是名
    義上之所有權人，被告倪徐淑英始為實質上之所有權人，縱
    使被告倪徐淑英賦予原告逕自買賣系爭房地之權限，其賣得
    之價金亦應歸屬實質上之所有權人即被告倪徐淑英所有，且
    原告買賣系爭房地時，因原告受有報酬，故仍應依民法第53
    5 條後段規定，以善良管理人之注意為之，始謂適當。雖系
    爭房地至今尚未過戶回被告倪徐淑英名下，雙方間仍存有借
    名登記關係，惟既然原告僅係名義上之所有權人，被告倪徐
    淑英始為實質上所有權人，則被告係基於實質上所有權而居
    住於系爭房地，並非無法律上原因，原告請求被告遷讓房屋
    及給付租金並無理由。
  (六)雖被告倪徐淑英未依系爭協議書所載委託期間屆滿1 年時，
    將系爭房地過戶回自己名下，致原告自98年9 月起至99年5
    月止共繳納銀行貸款69,765元，惟依原告所提之銀行存摺明
    細，自98年2 月27日起至98年8 月27日止，每月償還之貸款
    從11,280元至7,380 元不等，則預估自97年8 月29日起至98
    年8 月29日止之1 年期間，原告所給付之貸款本息應未超過
    12萬元，原告前業已收受預付系爭房地之貸款25萬元，因此
    估計自98年9 月起至少尚餘13萬元供原告支付貸款，即使原
    告自98年9 月起至99年5 月止已繳納69,765元，然原告並未
    因此受有損害，被告亦未受有利益，反而係原告應依系爭協
    議書之約定，於系爭房地過戶回被告倪徐淑英之時，將溢付
    之銀行貸款返還被告倪徐淑英才是，故原告請求被告倪徐淑
    英返還上開不當得利金額，並無理由等語，資為抗辯。並答
    辯聲明：駁回原告之訴及假執行之聲請；如受不利判決，願
    供擔保請准宣告免為假執行。
四、兩造不爭執事項：
  (一)系爭房地本係被告倪徐淑英所有，且被告倪徐淑英曾以系爭
    房地為擔保，向訴外人鄭進來借款600 萬元，並設定抵押權
    。
  (二)被告倪徐淑英於97年8 月7 日出具系爭授權書予訴外人溫文
    鵬。溫文鵬於同日以被告倪徐淑英代理人身分與原告簽立系
    爭房地之不動產買賣契約書，並於97年8 月26日辦畢所有權
    移轉登記予原告。
  (三)溫文鵬於97年8 月29日代理被告倪徐淑英與原告簽訂系爭協
    議書，系爭協議書之首即記載：「立書人：張家倩（以下簡
    稱甲方）、倪徐淑英（以下簡稱乙方），爰乙方因貸款需要
    ，委託甲方為房地登記名義人，向華南銀行西湖分行申辦貸
    款，雙方約定如左：一乙方將名下坐落於板橋市○○路73號
    七樓房地過戶於甲方名下，並向華南銀行貸款新台幣柒佰貳
    拾萬元整。」、第2 條約定：「雙方言明委託期限一年，屆
    時乙方（即被告倪徐淑英）必須將上述房地還原過戶自己名
    下，否則甲方（即原告）得將上述房地逕自買賣，乙方（即
    被告倪徐淑英）不得有任何異議。」、第3 條約定：「乙方
    （即被告倪徐淑英）應於貸款核下同時支付甲方（原告）新
    台幣二十萬元以為酬勞，並另預付一年銀行貸息新台幣二十
    五萬元與甲方，屆時多退少補；甲方應該額度內如期繳交銀
    貸利息，否則一切滯納金，蓋自行負責。…」，有系爭協議
    書影本1份可稽（見本院卷第23頁）。
  (四)原告登記為系爭房地所有權人後，以系爭房地為擔保，向華
    南銀行西湖分行申請貸款，經該行核發貸款720 萬元予原告
    後，原告以720 萬元中之600 萬元清償先前被告倪徐淑英積
    欠鄭進來之借款600 萬元，並支付溫文鵬74萬元（依溫文鵬
    之指示匯款74萬元予訴外人黃廷瑋），且以45萬元作為原告
    之酬勞（20萬元）及預付系爭房地1 年銀行貸款利息（25萬
    元）。
  (五)系爭房地所有權雖移轉登記予原告，但均由被告2 人居住使
    用迄今。
五、兩造爭執事項要點：
  (一)被告倪徐淑英簽署代理處分系爭房地之系爭授權書及委託辦
    理印鑑證明之委任書予溫文鵬時，係無行為能力，依法無效
    ，有無理由？
  (二)原告主張兩造間為信託契約，有無理由？
  (三)依系爭協議書第2 條約定，如被告倪徐淑英未於1 年期間屆
    滿後還原過戶自己名下，則原告得將系爭房地逕自買賣。原
    告主張依該條約定，如被告倪徐淑英未於1 年期間屆滿後還
    原過戶自己名下，則原告即於98年8 月31日取得系爭房地所
    有權，有無理由？被告辯稱該條雖約定1 年屆滿後未還原過
    戶被告徐倪淑英名下，而賦予原告逕自買賣之權限終止雙方
    借名登記關係，然原告賣得之價金亦應歸被告倪徐淑英所有
    ，有無理由？
  (四)被告辯稱依系爭協議書，原告僅為系爭房地之登記名義所有
    權人，被告倪徐淑英為真正所有權人，故被告等為有權占有
    使用系爭房地，有無理由？又原告依共同侵權行為、不當得
    利關係，主張被告2 人無權占有使用系爭房屋，請求被告2
    人按月連帶給付相當於租金之損害金，有無理由？
  (五)原告主張被告倪徐淑英於信託期間屆至之日即98年8 月31日
    未將系爭房地還原過戶自己名下，致原告自翌月起至99年5
    月止自行向華南銀行繳納貸款計69,765元，依不當得利法律
    關係，請求被告倪徐淑英返還該金額，有無理由？
六、原告主張被告倪淑徐英與原告成立信託契約，由被告倪徐淑
    英將其所有系爭房地信託登記予原告1 年期間，信託期間屆
    滿後被告倪徐淑英應將系爭房地所有權還原過戶自己名下，
    否則原告即取得系爭房地所有權，被告倪徐淑英即出具系爭
    授權書予訴外人溫文鵬，將系爭房地之買賣、信託登記等事
    宜委任溫文鵬，並將代理權授與溫文鵬等語，為被告否認，
    辯以：被告倪徐淑英簽署系爭授權書及委託辦理印鑑證明之
    委任書予溫文鵬時，係處於精神耗弱狀態而無行為能力，依
    法無效等語。經查：
  (一)被告上開抗辯，固提出被告倪徐淑英之馬偕醫院診斷證明書
    影本1 紙為憑，然查，系爭不動產買賣契約書、系爭授權書
    、系爭協議書之簽立日期均在97年8 月間，而被告所提上開
    診斷證明書係99年5 月28日所開立，縱被告倪徐淑英於99年
    5 月間經診斷為精神耗弱狀態為真，亦無法證明其於97年8
    月間簽署系爭授權書、不動產買賣契約書、系爭協議書關處
    於係精神耗弱狀態。
  (二)次查，被告倪徐淑英曾向台灣板橋地方法院檢察署對原告提
    起刑事詐欺之告訴，被告倪徐淑英於偵查中自承其確有在系
    爭授權書上簽名；證人即參與被告吳紹媛與告訴人間借貸關
    係之黃漢禎於偵查中結證稱：伊當時於97年4 月間有在土城
    市○○路○ 段附近即吳紹媛先生劉旭銘工作地點樓下看見倪
    徐淑英，當時倪徐淑英看起來很正常，伊有親自向她確認是
    否有關借貸後續事宜就是找文鵬處理，倪徐淑英表示肯定
    ，後來倪徐淑英還有親自在簽寫借據以及本票等語；及證人
    即房屋仲介人員曾志隆於偵查中證述：伊曾幫倪徐淑英處理
    系爭房地設定抵押辦理貸款，因系爭房地已在民間有設定至
    第5 胎抵押權，然後伊幫倪徐淑英找金主，先將前債結清，
    之後再設定抵押權予新的金主，之後仍因利息過高，伊才透
    過曾銘雄幫忙找上張家倩（即原告），以張家倩（原告）名
    義向銀行貸款，倪徐淑英有同意以系爭房地向銀行借貸，並
    且授權由文鵬處理系爭房地貸款事宜，伊曾見過倪徐淑英
    ，且倪徐淑英與伊交談時並未有異於常人之言行等語，此有
    台灣板橋地方法院檢察署99年度偵字第500 號、99年度偵續
    字第31397 號不起訴處分書1 份在卷可稽（見本院卷第180
    至18 4頁），故依前開各證人之證述，實無從探知被告倪徐
    淑英於簽署系爭授權書及辦理上開事項時，確係處於意識不
    清而無自主能力、判斷能力之情。是被告該部分抗辯，為無
    足取。故系爭授權書為有效，系爭不動產買賣契約書、系爭
    協議書亦均有效。
七、原告主張依系爭協議書之約定，被告倪徐淑英係將系爭房地
    信託登記予原告等語，為被告否認，辯以：應係借名登記關
    係等語。查：
  (一)按契約信託行為須委託人以設立信託之意思，與受託人訂定
    契約，並將財產權移轉或為其他處分予受託人，使受託人依
    信託本旨，為受益人之利益或為特定目的，管理或處分信託
    財產之要物行為。易言之，契約信託行為除須具備意思表示
    等法律行為為一般成立要件外，「尚須有標的物之財產權移
    轉及現實交付等處分行為」，信託契約始能成立。是信託物
    權之移轉為信託契約之特別成立要件。最高法院95年台上字
    第500號裁判意旨可為參照。
  (二)本件系爭協議書開宗明義即記載「被告倪徐淑英因貸款需要
    ，委託原告為房地登記名義人，向華南銀行西湖分行申辦貸
    款，雙方約定如左：…」，第1 條約定：「倪徐淑英將名下
    系爭房地過戶於張家倩名下，並向華南銀行貸款720 萬元；
    第2 條約定雙方言明委託期限1 年，屆時倪徐淑英必須將系
    爭房地還原過戶自己名下，否則張家倩得將系爭房地逕自買
    賣，倪徐淑英不得有任何異議。」、第3 條約定：「倪徐淑
    英應於貸款核下同時支付張家倩20萬元以為酬勞，並另預付
    1 年銀行貸息25萬元與張家倩，屆時多退少補；張家倩應該
    額度內如期繳交銀貸利息，否則一切滯納金，蓋自行負責。
    」（見本院卷第23頁）。由系爭協議書上開約定可知，被告
    倪徐淑英係因貸款需要，而委託原告為系爭房地之登記名義
    人，以向華南銀行西湖分行申辦貸款，約定委託期限1 年，
    屆時被告倪徐淑英必須將系爭房地還原過戶自己名下，否則
    原告得將系爭房地逕自買賣，而該委託期限1 年期間之銀行
    貸款利息則由被告倪徐淑英自銀行核下之貸款中支付，而原
    告則從中取得報酬20萬元，系爭房地仍由被告倪徐淑英居住
    管理使用。由上可知，被告倪徐淑英固將系爭房地所有權移
    轉登記予原告，然雙方之目的係被告倪徐淑英因貸款需要，
    而委託原告為房地登記名義人向銀行申請辦理貸款，並未將
    系爭房地之占有現實交付予原告，核與上開最高法院95年台
    上字第500 號裁判意旨所示信託契約之成立要件不同；況本
    件系爭房地移轉登記之登記原因為「買賣」，並非以「信託
    」為登記原因，故顯非信託契約，原告主張其與被告倪徐淑
    英間為信託契約法律關係云云，洵非有據。
  (三)退萬步言，縱認原告主張其與被告倪徐淑英間為信託契約關
    係為可採，然依信託法第35條第1 項：「受託人除有左列各
    款情形之一外，不得將信託財產轉為自有財產，或於該信託
    財產上設定或取得權利：一經受益人書面同意，並依市價取
    得者。二由集中市場競價取得者。三有不得已事由經法院許
    可者。」規定，原告顯然不符合信託法第35條第1 項上開各
    款情形之一，因此，自不得將信託財產（系爭房地）轉為受
    託人（原告）之自有財產，故原告主張其依信託契約法律關
    係，於1 年期滿後，被告倪徐淑英未將系爭房地還原過戶回
    自己名下，則原告已取得系爭房地所有權云云，亦要非可採
    。
  (四)按債務人為擔保其債務，將擔保物所有權移轉與債權人，而
    使債權人在不超過擔保之目的範圍內，取得擔保物所有權者
    ，為信託的讓與擔保，債務人如不依約清償債務，債權人得
    將擔保物變賣或估價，而就該價金受清償（最高法院70年台
    上字第104 號判例可稽）。次按「信託乃委託人為自己或第
    三人之利益，將信託財產移轉於受託人，由受託人管理或處
    分，以達成一定經濟上或社會上之目的之行為。而信託之擔
    保讓與，係指債務人為擔保其債務，將擔保物所有權移轉於
    債權人，而使債權人在不超過擔保目的範圍內，取得擔保物
    所有權，債權清償後，該擔保物即應返還於債務人；債務不
    履行時，債權人得將擔保物變賣或估價而就該價金受清償者
    而言，庶免其迴避96年3 月28日修法前民法第873 條第2 項
    禁止之規定。兩者保護主體不同，法律效果迥異。」（最高
    法院98年台上字第544 號裁判意旨）、「債務人為擔保其債
    務，將擔保物所有權移轉與債權人，而使債權人在不超過擔
    保之目的範圍內，取得擔保物所有權之信託的讓與擔保，而
    約定債務清償期間者，雖不能認其為無效，但擔保物所有權
    之移轉，既僅以擔保債務清還為目的，即不能祇以債務人逾
    期未曾清還所負債務，債權人即可取得擔保物之所有權，仍
    應履行變賣擔保物或協議估價，債權人就其價金受償或承受
    之程序，庶免其迴避民法第873 條第2 項禁止之規定。債務
    人以所負之債額作為房屋賣價，與債權人訂立買賣契約，倘
    不移轉占有，只約明於一定之期限內備價回贖者，其契約雖
    名為買賣，實係就原有債務設定抵押權，而以回贖期間為其
    清償之期間。縱屆期未回贖，亦不生所有權移轉之效力。」
    （最高法院85年台上字第2794號裁判意旨可為參照）。本件
    原告受被告委任，以原告名義向銀行辦理貸款，被告同意對
    原告負責清償該銀行貸款債務，被告為擔保其對原告上開清
    償債務，而將系爭房地即擔保物所有權移轉登記與原告，而
    使原告在不超過擔保之目的範圍內，取得擔保物（系爭房地
    ）所有權，故系爭協議書之契約性質應為「信託的讓與擔保
    」。依上揭最高法院裁判意旨所示，兩造約定債務清償期間
    為1 年，雖不能認其為無效，但擔保物所有權之移轉，既僅
    以擔保債務清還為目的，即不能祇以被告倪徐淑英逾期未曾
    清還所負債務，原告即可取得擔保物之所有權，原告仍應履
    行變賣擔保物（即系爭房地）或協議估價，債權人就其價金
    受償或承受之程序；而債務人以所負之債額作為房屋賣價，
    與債權人訂立買賣契約，倘不移轉占有，只約明於一定之期
    限內備價回贖者，其契約雖名為買賣，實係就原有債務設定
    抵押權，而以回贖期間為其清償之期間。縱屆期未回贖，亦
    不生所有權移轉之效力。故原告主張因被告倪徐淑英已逾1
    年期限而未還原過戶回自己名下，依系爭協議書第2 條約定
    ，原告於期滿時即取得系爭房地所有權云云，為不足採。被
    告辯稱倪徐淑英仍為系爭房地之真正所有權人等語，尚堪憑
    採。準此，原告自不得對系爭房地之真正所有權人即被告倪
    徐淑英主張行使民法第767 條物上請求權。被告倪徐淑英既
    為系爭房地之真正所有權人，其占有使用系爭房地為有權占
    有，其占有輔助人即被告倪嘉翎亦為有權占有，故被告此部
    分抗辯，洵為可採。則原告請求被告2 人應將系爭房屋全部
    騰空遷讓交還原告云云，並非有據。而被告2 人有占有系爭
    房地之正當權源，已如前述，即非無法律上原因；且被告2
    人有權占用系爭房地，係基於真正所有權人之合法權益之行
    使，亦不構成共同侵權行為，故原告依不當得利、共同侵權
    行為法律關係，請求被告2 人按月連帶給付原告相當於租金
    之不當得利或損害金，亦非正當。
八、原告復主張被告倪徐淑英未於1 年期限內將系爭房地還原過
    戶回自己名下，致原告自98年9 月起須自行向華南銀行繳納
    貸款，至99年5 月止計已繳納69,765元，此係被告倪徐淑英
    無法律上原因，而受有69,765元利益，致原告受有該金額之
    損害，原告爰依不當得利法律關係，請求被告倪徐淑英應返
    還上開所受利益69,765元等語，為被告否認，並以上開情詞
    抗辯。查，系爭協議書之契約性質為信託的讓與擔保，業如
    前述，則被告倪徐淑英同意對原告負擔原告因此對華南銀行
    所負之債務，方將系爭房地移轉登記予原告以作為擔保，被
    告倪徐淑英未依系爭協議書依約履行時，原告得將系爭房地
    逕自買賣，就其賣得之價金受償。因此，原告雖自98年9 月
    起須自行向華南銀行繳納貸款，至99年5 月止計已繳納69,7
    65元，然被告並非無法律上原因而受有上開利益，故原告基
    於不當得利法律關係，請求被告倪徐淑英返還不當得利69,7
    65元，亦非有據。
九、綜上所述，原告基於民法第767 條、第179 條、第185 條規
    定，請求被告2 人應將坐落臺北縣板橋市○○段1350地號土
    地上之建物即系爭房屋全部騰空遷讓交還予原告，並自98年
    9 月1 日起至交還上開房屋之日止，按月連帶給付原告3,82
    9 元；暨請求被告倪徐淑英應給付原告69,765元，並自起訴
    狀繕本送達翌日起至清償日止之法定遲延利息，均無理由，
    應予駁回。原告之訴既經駁回，其假執行之聲請亦失所附麗
    ，併駁回之。
十、因本案事證已臻明確，兩造其餘主張陳述及所提之證據，經
    審酌後認於本判決結果不生影響，爰不一一論述，附此敘明
    。
十一、結論：原告之訴為無理由，依民事訴訟法第385 條第1 項
      前段、第78條，判決如主文。
中    華    民    國   100    年    1     月    18    日
                  民事第一庭    法  官  陳翠琪
以上正本係照原本作成
如對本判決上訴，須於判決送達後20日內向本院提出上訴狀。如
委任律師提起上訴者，應一併繳納上訴審裁判費。
中    華    民    國   100    年    1     月    19    日
                                書記官  簡曉君